臺灣高等法院民事裁定
110年度破抗字第9號
抗  告  人  徐堂榮  
代  理  人  王玉楚律師
相  對  人  阿薩投資顧問有限公司

法定代理人  梁家源  
代  理  人  周明嘉  
            史文孝  

上列抗告人因與阿薩投資顧問有限公司間破產宣告事件，對於中
華民國109年12月18日臺灣臺北地方法院109年度破更一字第3號
所為裁定提起抗告，本院裁定如下： 
    主  文
抗告駁回。
抗告費用由抗告人負擔。
    理  由
一、相對人於原審聲請意旨略以：第三人源益農畜股份有限公司
    前邀抗告人為連帶保證人向中國農民銀行股份有限公司（經
    合併後，現為合作金庫商業銀行股份有限公司，下稱合庫銀
    行）借款，因未按期還款，尚有新臺幣（下同）7,335萬2,0
    05元本金及其所生之利息、違約金未為清償（下稱系爭債權
    ）。嗣合庫銀行於民國95年10月25日將其對抗告人之系爭債
    權及系爭債權之一切權利讓與第三人馬來西亞富析資產管理
    股份有限公司台灣分公司（下稱富析公司），並依金融機構
    合併法之規定，以公告為債權讓與之通知；富析公司復於96
    年1 月17日將系爭債權讓與訴外人日華資產管理股份有限公
    司（下稱日華公司），日華公司又於104 年9 月1 日將系爭
    債權讓與伊，伊旋於104 年11月11日通知抗告人，並請其出
    面協商清償事宜，然抗告人迄未清償，已無清償能力，且有
    多數債權人，復有財產足以組成破產財團，爰依破產法第57
    條、第58條第1 項聲請宣告抗告人破產等語。經原法院於10
    9年12月18日裁定宣告抗告人破產，抗告人不服，提起抗告
    。
二、抗告意旨略以：伊現有可組成破產財團之財產僅餘智基科技
    開發股份有限公司（下稱智基公司）股份價值4,690元及股
    利3,752元、南山人壽保險股份有限公司（下稱南山公司）
    保單價值準備金16萬7,118元、25萬8,814元，共計43萬4,37
    4元，然財團費用至少需50萬8,120元，本件並無宣告破產之
    實益。至伊前所投保之中國人壽保險股份有限公司（下稱中
    壽公司）之終身保險已屆期而終止，已無價值準備金存在，
    自非可構成破產財團之財產，原裁定據以宣告破產，於法未
    合，爰提抗告，並聲明：廢棄原裁定；駁回相對人之聲請。
三、按破產，對債務人不能清償債務者宣告之；破產宣告時屬於
    破產人之一切財產，及將來行使之財產請求權；破產宣告後
    ，破產終結前，破產人所取得之財產，為破產財團，破產法
    第57條、第82條第1項分別定有明文。次按債務人在破產宣
    告前所為之無償或有償行為，有損害於債權人之權利，依民
    法之規定得撤銷者，破產管理人應聲請法院撤銷之，破產法
    第78條亦定有明文。經查：
　㈠相對人為抗告人之債權人，相對人之系爭債權尚未清償；抗
    告人除相對人外，另有數債權人之債權未予清償，有債權憑
    證、債權讓與證明書、抗告人另案陳報狀、財團法人金融聯
    合徵信中心（下稱聯徵中心）109年12月25日函覆資料在卷
    可參（見原法院106年度破字第11號卷第5-14頁、本院108年
    度破抗字第31號卷第21-23頁、原法院109年度破更一字第57
    -78頁），且為兩造所不爭執（見本院卷第124頁），是抗告
    人對多數債權人負有數億元之債務，已堪認定。
　㈡抗告人就其不能清償上開多數債權人之債務，並不爭執，其
    所爭執者為：現可構成破產財團之財產是否不足以支付破產
    費用，而無宣告破產之實益。查：
　　⒈抗告人主張其前以徐書磊、徐書文為被保險人，向中壽公
      司所投保之終身壽險2保單（下稱系爭中壽保單），已於
　　　108年7月24日終止，自108年7月25日起已無價值準備金存
      在，非屬破產財團財產一節。經本院向中壽公司函查結果
      ，系爭中壽保單起保日為88年5月4日，抗告人先於106年1
      1月17日持以向中壽公司分別質借82萬2千元、81萬元，匯
      入其設於台北富邦銀行帳戶（下稱系爭富邦帳戶）後，旋
      於106年11月20日即轉出160萬元；嗣更於108年7月24日終
      止系爭中壽保單，而取得解約金9萬3,826元、9萬4,364元
      ，匯入系爭富邦帳戶，旋於108年8月1日、108年8月5日、
      108年8月15日自該帳戶中各提領5萬元，有中壽公司110年
      1月28日、110年2月2日函覆資料（見本院卷第57-68頁）
      、系爭富邦帳戶交易明細表（見本院卷第73-81頁）可稽
      。是於原法院109年12月18日裁定宣告抗告人破產時，系
      爭中壽保單確早經終止，並無何價值準備金存在，原法院
      誤將系爭中壽保單截至105年10月14日之保單價值準備金8
      6萬7,180元、85萬5,229元計入抗告人之破產財團中，顯
      有違誤。
　　⒉抗告人主張其得以構成破產財團之財產僅為智基公司股份
      價值4,690元、股利3,752元、南山公司保單價值準備金16
      萬7,118元、25萬8,814元（下就該2保單稱系爭南山保單
      ），共計43萬4,374元（見本院卷第15頁）一節。經核其
      中智基公司股份價值、股利均與卷附稅務電子閘門財產所
      得調件明細表相符（見本院卷第97-98頁），自堪憑信；
      另系爭南山保單則經本院向南山公司函查，於原法院109
      年12月18日宣告抗告人破產時之保單價值準備金分別為28
      萬5,123元、30萬9,752元，然系爭南山保單已於109年6月
      5日變更要保人為抗告人之妻謝惠蓉，有南山公司110年3
      月16日（110）南壽保單字第C0812號函在卷為憑（見本院
      卷第131-133頁），雖可認抗告人於經原法院宣告破產前
      之109年6月5日已將系爭南山保單之要保人權利讓與謝惠
      蓉，而不再對南山公司享有得主張價值準備金之權利，姑
      不論抗告人轉讓上開權利與其妻之原因為何，然以斯時抗
      告人仍負有數億元之債務，該讓與系爭南山保單要保人權
      利之行為，已有害及包含相對人在內之債權人權利，依上
      開破產法第78條之規定，可由破產管理人聲請法院撤銷之
      ，因我國破產法採膨脹主義，故該部分亦得列入破產財團
      ，以計算其價值。依系爭南山保單109年6月5日之保單價
      值責任準備金為27萬108元、30萬1,967元（見本院卷第15
      5頁），估算其價值應有57萬2,075元（270108＋
　　　301967=572075）。另系爭富邦帳戶僅計至原審宣告破產
      時之財產（未計入其後陸續存入之金額，該部分依膨脹主
      義亦屬之，且其後因喪失管理處分權，依法已不得提領）
      即有1萬712元（見本院卷第81頁），是抗告人之破產財團
      價值至少有59萬1,229元（4690＋3752＋572075＋10712＝
　　　591229）。　
　　⒊抗告人既不爭執原法院所估算之破產管理人報酬、抗告人
      於破產期間之必要生活費用共50萬8,120元（見本院卷第
　　　15頁），然抗告人之破產財團價值至少有59萬1,229元，
      既如上述，自仍足以支付上開經預估之破產財團費用，而
      無抗告人所稱之無破產實益。
　　⒋綜上，抗告人已不能清償多數債權人之債務，而其破產財
      團之財產足以支付預估之破產費用，而有宣告破產之實益
      。原法院就破產財團價值之計算雖有違誤，然其宣告抗告
      人破產於法並無不合，抗告人提起本件抗告，並無理由，
      應予駁回。
四、據上論結，本件抗告為無理由，爰裁定如主文。
中　　華　　民　　國　　110 　年　　3 　　月　　29　　日
                  民事第十五庭  
                      審判長法  官  方彬彬
                            法  官  周群翔
                            法  官  沈佳宜
正本係照原本作成。
不得再抗告。
中　　華　　民　　國　　110 　年　　3 　　月　　29　　日

  　　　　　　　　　　　　　書記官  紀昭秀